【裁判字號】    92,簡上,112
【裁判日期】    920829
【裁判案由】    違反電信法
【裁判全文】
臺灣高雄地方法院刑事判決                    九十二年度簡上字第一一二號
    上  訴  人
    即  被  告  乙○○
    選任辯護人  李衍志律師
右上訴人因違反電信法案件，不服臺灣本院高雄簡易庭民國九十二年二月十七日九十
二年度簡字第五０九號第一審簡易判決（聲請簡易判決處刑書案號：臺灣高雄地方法
院檢察署九十二年度偵字第一０三號）提起上訴，本院判決如左：
    主      文
上訴駁回。
    事      實
一、乙○○明知有關電波監理業務，由交通部統籌管理，非經核准並發給許可執照，
    不得設置使用，竟未經向主管機關交通部申請許可，自民國（下同）九十一年三
    月間某日起，在高雄縣大寮鄉○○路一六一之二十三號十七樓及頂樓擅自違法設
    置未具名廣播電臺，在該處頂樓架設發設天線，占用調頻ＦＭ九六．九兆赫（Ｍ
    ＨＺ）之無線電頻道，對外發射無線電波信號，播放身體健康、飲食醫藥等節目
    ，供不特定大眾收聽。於九十一年八月二十九經交通部電信總局南區電信監理站
    人員在高雄市○○路和正義路口、高雄縣鳳山市○○路二十四號、高雄縣立忠孝
    國中、高雄縣鳳山市○○路○段和光華路口、高雄縣鳳山市○○路一九三號及高
    雄縣鳳山市○○路一二七號等六個不同點測試結果，其電場強度實測質大於七十
    四分貝微伏（分貝微伏即ｄＢｕＶ＼ｍ），致干擾合法設立之「中國廣播電臺」
    所使用調頻ＦＭ九六．三兆赫（ＭＨＺ）之無線電頻道。嗣於九十一年九月十二
    日在上址為警查獲，並扣得如附表一所示之設置電臺之器材一批。
二、案經交通部電信總局移送臺灣高雄地方法院檢察署檢察官偵查並聲請簡易判決處
    刑。
    理      由
一、訊據被告乙○○矢口否認上開事實，並辯稱：其電臺有被交通部准許找地點設置
    發射台，且其係小電臺不會造成干擾，且選任辯護人亦辯稱：被告電臺並無干擾
    無線電波之合法使用，又上開電臺僅屬試音云云。
    惟查：訊據被告乙○○業已坦承確有在高雄縣大寮鄉○○路一六一之二三號十七
    樓及頂樓處設置發射台，且經警搜索確在上開地點有如附表所示之發射台使用各
    式器材扣案可稽，復有九十一年三月二十八日、九十一年七月十九日交通部電信
    總局南區電信監理站非法電波干擾處理報告表、錄音譯文、天線及頻道照片各二
    紙，電信總局南區電信監理站廣播電臺電場強度干擾測試表一紙，現場圖一紙，
    電信使用者資料查詢單二紙及頻譜分析檢圖一紙在卷可稽；被告雖再三辯稱業經
    主管機關許可，然據被告於九十二年五月二十三日庭呈行政院新聞局函所示，就
    被告經營之主人廣播電臺股份有限公司（以下簡稱主人廣播公司）申請擴大播音
    範圍至「高屏廣播區」一節，除於該函文說明欄第一點要求原屬「恆春廣播區」
    之電臺不得干擾「高屏廣播區」外，並於說明欄第三點就「電臺之遷移，應依廣
    播電視法施行細則第四條規定，送新聞局轉交交通部申請架設許可。」是被告經
    營之廣播公司設置電臺時，原須另行申請架設許可後，始得為之，該項公文從未
    表示曾有給予被告在任一特定地點架設電臺之許可，因此，被告以此公文為據，
    認已由主管機關許可云云，自屬無據。更況被告所營主人廣播公司申請變更發射
    地點至高雄縣大寮鄉乙案，已由主管機關行政院新聞局駁回，有行政院新聞局函
    附警卷可查，又被告所經營之主人廣播公司因本件擅自於未於核准設置處所及使
    用頻率範圍以外之前開地點架設電臺，而為行政院新聞局處以罰鍰一節，並經行
    政院新聞局處分在案，被告之主人廣播公司訴願亦遭駁回，亦有行政院新聞局行
    政處分書（附警卷第三三、三四頁）及本院函行政院調訴願結果，據卷附行政院
    院臺訴字第０九一００八九四六三號決定書可知（參本院卷第二七頁），且主人
    廣播公司亦未對此訴願決定提出行政訴訟，復有臺北高等行政法院函附卷可查（
    參本院卷第五三頁），而被告自本院審理終結時止，亦未曾提出任何已由主管機
    關許可得於上開地點設置電臺許可文件，自此益徵被告非但從未取得主管機關架
    設電臺之許可，更因未經許可擅自架設電臺而遭主管機關處罰，已甚明確；其次
    ，據「無線廣播電視電臺設置使用管理辦法」第二十七條第二款第四目規定：「
    各類電臺干擾保護規定如下：二、調頻廣播電臺（四）第三鄰頻係指頻率間距在
    六００千赫者」（六００千赫即０‧六ＭＨＺ）；以及同上管理辦法第二十八條
    第二款規定：就「廣播電視電臺遭非法電波干擾之認定標準：於合法廣播電視電
    臺發射天線半徑‧‧‧‧‧第三鄰頻超過每公尺七十四分貝微伏（分貝微伏即ｄ
    ＢｕＶ＼ｍ）者。」（參本院卷第四十四頁、四十五頁），而中國廣播公司之電
    臺頻率為九六‧三ＭＨＺ，被告之主人廣播公司之電臺頻率為九六‧九ＭＨＺ，
    頻率間距僅有０‧三ＭＨＺ，二者之電臺係屬第三鄰頻之電臺，而竟於五個測試
    點上，均測得被告所設置電臺之電場強度均超過上開管理辦法之七十四分貝微伏
    ，故而，依據上開管理辦法認定被告在上開地點未經許可擅自設置及使用電臺發
    送九千赫至三百秭赫之射頻信息，確有干擾中國廣播公司無線電波之合法使用等
    情，此據證人即電信總局南區電信監理站之技士甲○○、吳清輝二人於本院審訊
    時證述綦詳，且有警卷所附「廣播電臺電場強度干擾測試表」一件足憑（警卷第
    二四頁）；復就被告所設電臺於九十一年三月二十八日、同年七月十九日及同年
    九月十二日均測得持續播音中。此有非法電臺及電波干擾處理報告表一份附卷可
    參（警卷第十三至二０頁），是認被告未經許可擅自設置之電臺顯係長期持續使
    用中，非僅止於測試而已。從而，綜上所述，上訴人前揭所辯及辯護人之上開辯
    護，均無可採，本件事證已明，被告犯行堪以認定。
二、查被告未經許可擅自設置上述未具名之廣播電台，使用調頻ＦＭ九六．九兆赫之
    無線電頻道，對外發射無線電波信號，造成合法設置之「中國廣播電台」所使用
    之調頻ＦＭ九六．三兆赫無線電頻道受其干擾，是核被告所為係犯電信法第五十
    八條第一項，未經許可擅自設置或使用電台發送九千赫至三百秭赫之射頻信息，
    致干擾無線電波之合法使用者罪。又被告未經許可擅自設置或使用電台發送九千
    赫至三百秭赫之射頻信息，致干擾無線電波之合法使用之行為，係基於同一犯意
    而反覆為之，為其行為係屬實質之一行為，且侵害法益單一，故僅應以一罪論。
    原審適用電信法第五十八條第一項、第六十條，刑法第十一條前段、第四十一條
    第一項，罰金罰鍰提高標準條例第二條，現行法規所定貨幣單位折算新台幣條例
    第二條規定，並審酌被告非法擅自使用無線電頻率之時間非長，上訴人並無前科
    ，有卷附台灣高雄地方法院檢察署刑案資料查註紀錄表、台灣高等法院被告全國
    前案紀錄表各一紙在卷可佐，及其他一切情狀，量處被告拘役五十日，並諭知易
    科罰金之折算標準，且將扣案如附表所示之射頻器材一批，依電信法第六十條規
    定諭知沒收，其認事用法，均無不合，量刑亦屬妥適，上訴人以前開理由執以上
    訴，為無理由，應予駁回。
據上論斷，依刑事訴訟法第四百五十五條之一第三項、第三百六十八條，判決如主文
。
本案經檢察官李奇哲到庭執行職務。
中      華      民      國    九十二    年      八      月    二十九    日
                              臺灣高雄地方法院刑事第三庭
                                  審判長法  官    黃仁松
                                        法  官    楊宗翰
                                        法  官    高思大
右正本證明與原本無異。
不得上訴。
                                        書記官    蔡語珊
中      華      民      國    九十二    年      九      月      一      日
附表：
┌───┬─────────┬────┬────────────────┐
│編  號│  名      稱      │數    量│  備       考                   │
├───┼─────────┼────┼────────────────┤
│一    │激勵器            │一台    │廠牌：HARRIS， 型號：無         │
│      │                  │        │序號：無                        │
├───┼─────────┼────┼────────────────┤
│二    │發射機            │一台    │廠牌：HARRIS，型號：無          │
││                  │        │序號：無                        │
├───┼─────────┼────┼────────────────┤
│三    │接收機            │一台    │廠牌、型號、序號均無            │
│      │                  │        │                                │
├───┼─────────┼────┼────────────────┤
│四    │解碼器            │一台    │廠牌：BELAR，型號：DSD-1A       │
│      │                  │        │序號：380025                    │
└───┴─────────┴────┴────────────────┘
附錄論罪科刑法條：
電信法第五十八條第一項
未經許可擅自設置或使用電台發送九千赫至三百秭赫之射頻信息，致干擾無線電波之
合法使用者，處二年以下有期徒刑、拘役或科或併科新台幣六十萬元以下罰金。
電信法第六十條：
犯第五十六條至第五十八條之罪者，其電信器材，不問屬於犯人與否，沒收之。


司法院資訊處製作；財團法人民間司法改革基金會備份。
